【裁判字號】    98,上訴,1914
【裁判日期】    980930
【裁判案由】    偽造文書等
【裁判全文】
臺灣高等法院臺中分院刑事判決        98年度上訴字第1914號
上  訴  人  臺灣南投地方法院檢察署檢察官
被      告  甲○○
上列上訴人因被告偽造文書等案件，不服臺灣南投地方法院中華
民國98年7月17日第一審判決（98年度訴字第30號）（起訴案號
：臺灣南投地方法院檢察署民國97年度偵字第5211號），提起上
訴，本院判決如下：
    主  文
上訴駁回。
    理  由
一、本案經本院審理結果，認第一審判決認事用法均無不當，應
    予維持，並引用第一審判決書記載之理由（如附件，惟公訴
    人欄應更正為臺灣南投地方法院檢察署檢察官）。
二、公訴人上訴意旨略以：本件原審判決被告甲○○偽造文書等
    案件管轄錯誤，移送臺灣新竹地方法院等，固非無見。惟查
    ；本案被告甲○○未徵得乙○○同意及授權，即於民國94
    年3月14日偽造乙○○名義署押於遠東國際商業銀行（以下
    稱遠東商銀）貸款申請書，並冒充乙○○身分接受遠東商銀
    之貸款電話照會，遠東商銀遂據以核撥貸款予丙○○，致乙○○受有財產損害。被告冒名申辦貸款之地點雖非在本署轄
    區，然被告所為偽造文書、冒辦貸款犯行之被害人乙○○係
    居住在南投縣國姓鄉大旗村福旗巷52號，且乙○○並因而接
    獲遠東商銀之還款催告，是本案之犯罪結果地顯在南投地區
    ，而為南投地方法院管轄區域內；至遠東商銀是否有權向乙○○為分期還款之請求，要屬民事債權認定問題，本與被害
    人是否因此受害無關，亦不得作為判斷是否為犯罪結果地之
    依據。次以，本案被害人乙○○與丙○○間就所購買之數
    位教材之分期給付貨款方式既已約定明確，則被害人逕向天
    盛公司分期給付貨款之價額，亦與經遠東商銀申辦貸款給付
    後之價額有所差異，被害人固有給付貨款之義務，然被害人
    於此不同方式支付下之金額亦有所不同，顯受有原定貨款價
    額以外之損失，堪認被害人乙○○為此部分之被害人，被害
    人既居住於本轄南投縣國姓鄉，則本案犯罪結果地亦在南投
    地區，而為南投地方法院管轄區域內。原審法院徒以被告住
    所地及申貸、偽造私文書、偽造署押地點不在南投地區等語
    ，即認本件管轄錯誤，置被害人乙○○係偽造文書等犯行之
    被害人，其犯罪結果在南投地區而不論，殊嫌率斷；且此例
    一開，日後偵查時遇有此類案件，即先予移轉管轄，待移轉
    管轄不予許可發回後始行偵辦，此等作法非僅平添偵查案件
    之勞費，亦顯失事理之平。原審判決對上開明顯之客觀證據
    ，視而不見，而以毫無論理依據之說詞，認定本件管轄錯誤
    ，其判決謬誤，至為明顯。爰提起上訴，請將原判決撤銷，
    更為適當合法之判決云云。
三、按案件由犯罪地或被告之住所、居所或所在地之法院管轄，
    刑事訴訟法第5條第1項定有明文，而所謂犯罪地，參照刑法
    第 4條（犯罪之行為或結果，有一在中華民國領域內者，為
    在中華民國領域內犯罪）之規定，解釋上自應包括『行為地
    』與『結果地』兩者而言，最高法院72年度台上字第5894號
    亦著有判例足供參照。又刑事犯罪可區分為行為犯與結果犯
    ；前者於犯罪行為完成時，其犯罪即已成立。而後者除須有
    犯罪行為外，須有犯罪結果發生，其犯罪始成立。經查，本
    件公訴人以被告甲○○未徵得乙○○同意及授權，在設於新
    竹市○○區○○路20號之天盛網路科技股份有限公司（下稱
    天盛公司）偽造乙○○名義署押於遠東商銀貸款申請書，並
    冒充乙○○身分接受遠東商銀之貸款電話照會，遠東商銀遂
    據以核發貸款予丙○○等情，因認被告甲○○涉犯刑法第21
    0條偽造私文書、同法第216條行使偽造私文書、同法第217
    條偽造署押、同法第339條第1項詐欺取財等罪嫌。然本件被
    告甲○○之住所設於桃園縣平鎮市○○街12巷23號，業據被
    告於原審訊問時供述明確（原審卷第13頁、115頁）；而偽
    造署押、偽造私文書及行使偽造私文書罪，性質上屬行為犯
    ，是判斷其犯罪地，僅得以其犯罪行為地為斷。被告甲○○
    所涉上開偽造文書犯行之犯罪行為地既均在新竹市，又被告
    住所地在桃園縣，均非原審法院管轄區域內。另詐欺取財既
    遂罪為結果犯，其犯罪地自當包括行為地與結果地；亦即之
    行為人施用詐術行為之行為地及被詐欺者交付財物之結果發
    生地。被告甲○○行使偽造「乙○○」名義之貸款申請書，
    偽以乙○○名義向遠東商銀申請貸款之詐術，使遠東商銀信
    以為真，而撥付貸款天盛公司（依據被告等人以告訴人乙○○名義向遠東商業銀行冒貸之分期付款資料，可知受款人為
    營業點設於「新竹」的天盛公司[見97年度偵字第5211號卷
    第14頁]），則其詐欺取財之行為客體為遠東商銀。而遠東
    商銀址設臺北市大安區○○○路○段207號1、2樓，該銀行消
    費金融及信用卡部門設於臺北縣板橋市○○路○段182巷3弄
    48號5樓。依被告甲○○之本件詐欺取財犯罪情節觀之，其
    行為地及結果地無非在天盛公司所在之新竹市、抑或被詐欺
    者遠東商銀所在之台北縣或台北市，均非原審法院管轄區域
    。至於被害人乙○○因而接獲遠東商銀還款催告，或其向天
    盛公司分期給付貨款之價額，與經遠東商銀申辦貸款給付後
    之價額有所差異，可能受有原定貨款價額以外之損失，均屬
    上開各犯罪成立後所生之結果，要無據此認被害人乙○○之
    住所地即南投國姓鄉亦為犯罪結果地，進而認南投地方法院
    亦有本案之管轄權之餘地。公訴人上訴意旨容有誤會，其據
    以上訴，指摘原判決不當，為無理由，爰不經言詞辯論駁回
    之。
四、據上論斷，應依刑事訴訟法373條、第368條、第372條判決
    如主文
    。
中    華    民    國    98    年    9     月    30    日
              刑事第四庭  審判長法  官  洪  耀  宗
                                法  官  劉  登  俊
                                法  官  許  文  碩
以上正本證明與原本無異。
如不服本判決應於收受送達後十日內向本院提出上訴狀，其未敘
述上訴之理由者並得於提起上訴後十日內向本院補提理由書（均
須按他造當事人之人數附繕本）「切勿逕送上級法院」。
                                書記官  郭  蕙  瑜
中    華    民    國    98    年    9     月    30    日


司法院資訊處製作；財團法人民間司法改革基金會備份。
